【裁判字號】    95,交訴,53
【裁判日期】    950630
【裁判案由】    公共危險
【裁判全文】
臺灣臺北地方法院刑事判決              95年度交訴字第53號
公  訴  人  臺灣臺北地方法院檢察署檢察官
被      告  甲○○
上列被告因公共危險案件，經檢察官提起公訴（95年度偵字第42
34號），被告於準備程序中為有罪之陳述，經本院合議庭裁定改
依簡式審判程序審理，並判決如下：
    主  文
甲○○駕駛動力交通工具肇事，致人受傷而逃逸，處有期徒刑陸
月，如易科罰金，以參佰元折算壹日。緩刑貳年。
    事  實
一、甲○○無前科。於民國九十四年十二月二十二日九時二十八
    分許，駕駛車牌號碼5N─4358號自用小貨車，沿臺北市信義
    區○○○路○段西向東方向行駛，行至該路段五五○號前停
    等紅燈。適賴湛洪酒後騎乘車牌號碼CNQ─669號重型機車，
    行經該路段，因酒醉已不能安全駕駛（此部分另案處理中）
    ，而自後方追撞正停等紅燈之甲○○所駕駛之上開自用小客
    車左後角處。賴湛洪當場人車倒地，因而受有顳頁顱內出血
    、併蜘蛛膜下出血、右側顱骨骨折、左側鎖骨骨折、右側足
    踝骨折等傷害（未據告訴）。甲○○雖下車查看，並已知賴
    湛洪因車禍而受有傷害，但因急於趕赴工作，而未施以必要
    之救助，逕行駕車駛離現場。行經該處之公車司機張有序見
    狀告知其應留下處理，但其仍未返回車禍現場處理。嗣警方
    循張有序所抄下之車牌號碼而查獲上情。
二、案經臺北市政府警察局信義分局報告臺灣臺北地方法院檢察
    官署檢察官偵查起訴。
    理  由
壹、程序事項：
    本件被告甲○○所犯係死刑、無期徒刑、最輕本刑為三年以
    上有期徒刑以外之罪，被告於準備程序中就被訴事實為有罪
    之陳述，經法官告知簡式審判程序之旨，並聽取公訴人、被
    告之意見後，本院認為適宜由受命法官獨任進行簡式審判程
    序，經合議庭裁定改依簡式審判程序審理。
貳、實體事項：
一、上揭犯罪事實，業據被告甲○○於本院審理時坦承不諱，並
    經證人張有序於警詢中證述：當時我駕公車沿忠孝東路由西
    向東直行，行駛在內側車道停紅燈，當時有一部小貨車5N─
    4358在我駕駛公車之右前方中間車道上停紅燈。等綠燈起步
    時，我從左照後鏡看到一部機車CNQ─669從公車左方超車，
    超過公車後立即切到中間車道，當時小貨車已在該機車之前
    方，該機車看到該小貨車在前方，又立即向內車道切入，就
    撞上小貨車之左後車角。小貨車司機未下車察看，只在駕駛
    座上向左後方看一下，就把車開走了。我追上去，告訴駕駛
    不能離開，我看到倒的地方有血跡，用便條紙寫下車號等語
    （參偵卷第十四頁）在案。又證人張有序當時所駕駛之屬福
    和汽車客運公司所有公共汽車上所設置之行車監視錄影帶，
    經本院勘驗結果為：機車自左邊快車道行駛而過，復又偏右
    行駛時撞上前面停等紅燈之小貨車左後方而人車倒地（撞擊
    時間為九時二十八分二十分秒），小貨車司機見狀下車，後
    又即上車駛離一情，亦經本院製作勘驗筆錄在卷。此外，並
    有道路交通事故調查報告表、現場照片二十張、被告所駕駛
    之自用小貨車照片四張（參偵卷第二十五至二十九、第三十
    八至四十九頁），證人張有序抄寫車號之便條紙（參偵卷第
    三十五頁，上載【5n4358】）、車籍作業系統─查詢認可資
    料（參偵卷第五十頁，上載5N─4358之車主名稱為甲○○）
    、臺北醫學大學附設醫院出具之診斷證明書（參偵卷第三十
    六頁，內載賴湛洪之病名為顳頁顱內出血、併蜘蛛膜下出血
    、右側顱骨骨折、左側鎖骨骨折、右側足踝骨折等）、臺北
    市立中興醫院檢驗醫學科血液酒精濃度報告單（參偵卷第二
    十四頁，內載賴湛洪之酒精濃度為二百二十一點七毫克／一
    百毫升）等可資佐證。是被告駕駛上開自用小貨車，在上開
    地點，遭CNQ─669號重型機車之駕駛人賴湛洪自後追撞，以
    及賴湛洪當場人車倒地並受有上述傷害，以及被告雖已下車
    查看而知悉其受傷之情形，但未施予救助仍駕車駛離現場等
    事實，已可堪認定。又查，本件車禍事故發生時被告正在該
    處停等紅燈，是本件車禍事故全係導因於機車駕駛賴湛洪之
    酒後駕車，操控不當之過失所致，被告並無過失。但「刑法
    第一百八十五條之四駕駛動力交通工具肇事，致人死傷而逃
    逸罪，只須有駕駛動力交通工具肇事，致人死傷，未下車救
    護而逃逸之事實，罪即成立，不以肇事之發生須有過失責任
    為要件。」（最高法院八十九年度台上字第七六二二號判決
    要旨可資參照），是被告雖就本件車禍事故之發生並無過失
    ，但機車駕駛人賴湛洪既係因與其所駕駛之自用小貨車發生
    車禍而受傷，被告仍有下車施予救助之義務。是揆諸前開說
    明，被告之未施予救助而逕行離開現場，自仍依法論科。
二、核被告所為係犯刑法第一百八十五條之四肇事逃逸罪。爰審
    酌本件車禍事故之發生，被告並無過失，另機車駕駛人之傷
    勢已經好轉，被告犯後坦承犯行態度良好等一切情狀，量處
    如主文所示之刑，併諭知易科罰金之折算標準。被告未曾受
    有期徒刑以上刑之宣告，此有臺灣高等法院被告前案紀錄表
    在卷可稽，其目前有正常之工作，且尚有二子待扶養，亦有
    其所提出之戶口名簿、在職證明書各一張在卷可考，其因一
    時失慮而罹本罪，本院認其經此偵、審過程，當知所警惕，
    信無再犯之虞，前開宣告之刑，以暫不執行為適當，爰宣告
    緩刑二年，用啟自新。
據上論斷，應依刑事訴訟法第二百七十三條之一第一項、第二百
九十九條第一項前段，刑法第一百八十五條之四、第四十一條第
一項前段、第七十四條第一款，罰金罰鍰提高標準條例第二條，
判決如主文。
本案經檢察官張書華到庭執行職務
中    華    民    國    95    年    6    月    30     日
                  刑事第四庭    法  官  李桂英
以上正本證明與原本無異。
如不服本判決，應於判決送達後10日內，向本院提出上訴狀。
                                書記官  黃鈴容
中    華    民    國    95    年    6    月    30     日
附錄本案論罪科罰法條全文：
刑法第一百八十五條之四：
駕駛動力交通工具肇事，致人死傷而逃逸者，處 6 月以上 5 年
以下有期徒刑。


司法院資訊處製作；財團法人民間司法改革基金會備份。
